【裁判字號】    96,訴,2758
【裁判日期】    970723
【裁判案由】    侵權行為損害賠償
【裁判全文】
臺灣板橋地方法院民事判決              96年度訴字第2758號
原      告  戊○○
            己○○
            庚○○
            丁○○
共      同
訴訟代理人  張玉希律師
複  代理人  辛○○
被      告  乙○○
            甲○○
            丙○○
上列當事人間請求侵權行為損害賠償事件，經刑事庭移送前來（
刑事案件案號：96年度訴字第2758號、附帶民事訴訟案號：96年
度附民字第272 號），本院於民國97年7 月9 日言詞辯論終結，
判決如下：
    主  文
被告應連帶給付原告戊○○新臺幣貳拾壹萬玖仟壹佰貳拾元、給
付原告己○○新臺幣伍萬玖仟玖佰肆拾元、給付原告丁○○新臺
幣壹萬壹仟參佰玖拾玖元，及均自民國九十六年六月二日起至清
償日止，按週年利率百分之五計算之利息。
被告甲○○應給付原告庚○○新臺幣貳萬元，及自民國九十六年
五月十九日起至清償日止，按週年利率百分之五計算之利息。
原告其餘之訴駁回。
訴訟費用由被告連帶負擔百分之二十一、由被告甲○○負擔百分
之二、由原告戊○○負擔百分之二十八、由原告己○○負擔百分
之十五、由原告庚○○負擔百分之二十，餘由原告丁○○負擔。
本判決第一項得假執行。但被告如分別以新臺幣貳拾壹萬玖仟壹
佰貳拾元、新臺幣伍萬玖仟玖佰肆拾元、新臺幣壹萬壹仟參佰玖
拾玖元，為原告戊○○、己○○、丁○○預供擔保後，得免為假
執行。
本判決第二項得假執行。但被告甲○○如以新臺幣貳萬元為原告
庚○○預供擔保後，得免為假執行。
原告其餘假執行之聲請駁回。
    事實及理由
一、程序方面：
  (一)原告於判決確定前，得撤回訴之全部或一部；但被告已為本
    案之言詞辯論者，應得其同意，民法第262 條第1 項定有明
    文。本件原告在被告壬○○為本案言詞辯論前，於民國97年
    7 月9 日具狀撤回對壬○○之訴訟（見本院卷第99頁），合
    於上開規定，應予准許。
  (二)又被告丙○○經合法通知，未於言詞辯論期日到場，核無民
    事訴訟法第386 條所列各款情形，爰依原告之聲請，由其一
    造辯論而為判決。
二、原告起訴主張：
  (一)緣壬○○於95年4 月9 日向原告戊○○承攬住宅增建工程，
    再轉包予被告乙○○承作，後因被告乙○○與原告戊○○就
    工程款發生糾紛，被告乙○○、甲○○乃於95年7 月8 日上
    午8 時許，前往原告戊○○所經營設於臺北縣土城市○○路
    11巷1 弄29號4 樓住處催討工程款，席間，被告甲○○揚言
    稱「若今日未收到錢，每天要叫10個兄弟到你公司鬧」等加
    害財產、身體安全之事恐嚇原告戊○○，致原告戊○○心生
    畏懼，嗣雙方議定於同年月10日再行商談，被告乙○○等人
    遂先行離去。詎被告乙○○、甲○○復夥同被告丙○○及真
    實姓名年籍不詳之成年男子7 名，於同日上午10時許再返回
    原告戊○○上址住處，分別徒手或持屋內之椅子、杯子、尺
    等物，共同毆打原告戊○○，在場之原告己○○、丁○○見
    狀欲上前阻止，亦遭毆打，造成原告戊○○受有頭部外傷、
    左顏面挫傷、疑鼻骨折唇舌裂傷、四肢背部多處挫傷、右手
    無名指砸傷開放性骨折近乎截肢、牙齒鬆脫等傷害，被告己○○受有右上肢、左大腿、左膝左足挫傷及瘀傷、右小腿2
    公分撕裂傷、左上肢、左前臂擦傷等傷害，原告丁○○受有
    左臉挫傷之傷害，而原告戊○○所有之椅子、杯子等財物亦
    因此損壞。期間，在場之原告庚○○欲撥打電話報警，竟遭
    被告甲○○指示其中1 名不詳男子出手阻止，該名男子掌摑
    原告庚○○1 巴掌，致原告庚○○不敢再打電話。爰依侵權
    行為損害賠償之法律關係，請求被告賠償下述損害。
  (二)原告戊○○部分：
    1.醫療費用：
      原告戊○○遭被告共同毆打致受有前述傷害，自95年7 月
      8 日起至96年3 月17日止經多次診療及手術，支出醫療費
      用合計新臺幣（下同）83,120元，且將來必須進行植牙、
      整牙等手術，預計支出醫療費用150,000 元，合計233,12
      0 元。
    2.傢俱損害：
      被告砸毀原告戊○○所有之椅子、杯子等傢俱，侵害原告
      戊○○之所有權，致原告戊○○受有損害，應連帶賠償原
      告戊○○60,000元。
    3.非財產上損害：
      原告戊○○之傷勢多在顱部，傷面有多處挫傷、骨折，其
      肉體承受極大痛苦，更影響外表及生活，其精神所受壓力
      及傷害難以形容，且原告戊○○之右手無名指因被告暴行
      而骨折近乎截肢，傷勢嚴重必須進行重建手術，更對生活
      帶來許多不便，又因治療而耗費時間精神，甚至進行手術
      後仍可能留有後遺症而無法完全康復，故原告戊○○實因
      被告暴行受有莫大精神上之損害，爰請求被告連帶賠償非
      財產上損害300,000 元。
    4.綜上，原告戊○○請求被告連帶賠償593,120 元【計算式
      ：233,120 ＋60,000＋300,000 ＝593,120 ；原告刑事附
      帶民事起訴狀誤載為493,120 元，已於本院97年7 月9 日
      言詞辯論期日當庭更正如上】。
  (三)原告己○○部分：
    1.醫療費用：
      原告己○○遭被告共同毆打致受有前述傷害，自95年7 月
      8 日起至同年月23日止經多次診療，支出醫療費用合計9,
      940 元。
    2.非財產上損害：
      原告己○○目睹其父戊○○遭被告圍毆卻無法保護，內心
      自責煎熬乃人之常情，且其自己亦遭毆傷，精神上更備受
      驚嚇與創傷，其後又因傷勢嚴重必須數次進出醫院，耗費
      大量時間精神，故原告己○○因被告不法行為以致身體、
      健康等人格法益受有重大侵害，爰請求被告連帶賠償非財
      產上損害250,000 元。
    3.綜上，原告己○○請求被告連帶賠償259,940 元【計算式
      ：9,940 ＋250,000 ＝259,940 】。
  (四)原告庚○○部分：
    1.被告連帶賠償部分：
      原告庚○○目睹被告毆傷其家人卻無力阻止，身心煎熬，
      受有驚嚇及精神痛苦，爰請求被告連帶賠償非財產上損害
      200,000 元。
    2.被告甲○○賠償部分：
      原告庚○○見被告忽然闖入家中，驚嚇之際，為保護家人
      欲打電話求助，反遭被告甲○○威脅阻止並唆使不詳男子
      掌摑，不但傷害原告庚○○身體健康，更嚴重傷害他人尊
      嚴，已侵害原告庚○○之身體、健康、自由等人格權，故
      請求被告甲○○賠償非財產上損害100,000 元【原告刑事
      附帶民事起訴狀訴之聲明誤載為被告乙○○，已於本院97
      年7 月9 日言詞辯論期日當庭更正如上】。
  (五)原告丁○○部分：
    1.醫療費用：
      原告丁○○遭被告共同毆打致受有前述傷害，支出醫療費
      用合計1,449 元。
    2.非財產上損害：
      原告丁○○係原告戊○○之員工，僅因被告侵入時恰在現
      場，即無端捲入糾紛而遭毆打，受到莫大驚嚇，身心備受
      痛苦，爰請求被告連帶賠償非財產上損害200,000 元。
  (六)聲明：
    1.被告應連帶給付原告戊○○593,120 元、給付原告己○○
      259,940 元、給付原告庚○○200,000 元、給付原告丁○○201,449 元，及均自起訴狀繕本送達最後一位被告之翌
      日起至清償日止，按週年利率百分之5 計算之利息。
    2.被告甲○○應給付原告庚○○100,000 元，及自起訴狀繕
      本送達被告甲○○之翌日起至清償日止，按週年利率百分
      之5 計算之利息。
    3.願供擔保請准宣告假執行。
三、被告丙○○均未於言詞辯論期日到場，亦未提出書狀作何聲
    明或陳述。被告乙○○到庭辯稱：他們打架時我並不在場，
    其他7 名黑衣男子是跟被告丙○○一起來的，被告丙○○是
    另外拆除之承包商，他不相信我沒有領到工程款，才會跟我
    一起去找原告戊○○，我是原告遭毆打之後才上樓等語，被
    告甲○○則以：我沒有阻止原告庚○○報警，也沒有打她1
    個耳光等語資為抗辯；並均聲明：1.原告之訴及其假執行之
    聲請均駁回，2.如受不利之判決，願供擔保請准宣告免為假
    執行。
四、本院之判斷
  (一)原告主張壬○○於95年4 月9 日向原告戊○○承攬住宅增建
    工程，再轉包予被告乙○○承作，後因被告乙○○與原告戊○○就工程款發生糾紛，被告乙○○、甲○○乃於95年7 月
    8 日上午8 時許，前往原告戊○○所經營設於臺北縣土城市
    ○○路11巷1 弄29號4 樓住處催討工程款，席間，被告甲○○揚言稱「若今日未收到錢，每天要叫10個兄弟到你公司鬧
    」等加害財產、身體安全之事恐嚇原告戊○○，致原告戊○○心生畏懼，嗣雙方議定於同年月10日再行商談，被告乙○○等人遂先行離去；詎被告乙○○、甲○○復夥同被告丙○○及真實姓名年籍不詳之成年男子7 名，於同日上午10時許
    再返回原告戊○○上址住處，分別徒手或持屋內之椅子、杯
    子、尺等物，共同毆打原告戊○○，在場之原告己○○、丁○○見狀欲上前阻止，亦遭毆打，造成原告戊○○受有頭部
    外傷、左顏面挫傷、疑鼻骨折唇舌裂傷、四肢背部多處挫傷
    、右手無名指砸傷開放性骨折近乎截肢、牙齒鬆脫等傷害，
    原告己○○受有右上肢、左大腿、左膝左足挫傷及瘀傷、右
    小腿2 公分撕裂傷、左上肢、左前臂擦傷等傷害，原告丁○○受有左臉挫傷之傷害，而原告戊○○所有之椅子、杯子、
    尺等財物亦因此損壞；期間，在場之原告庚○○欲撥打電話
    報警，竟遭被告甲○○指示其中1 名不詳男子出手阻止，該
    名男子掌摑原告庚○○1 巴掌，致原告庚○○不敢再打電話
    等情；被告乙○○、甲○○固不爭執曾在前述時間及地點向
    原告戊○○催討工程款一事，惟否認有出手毆打被告及阻止
    原告庚○○打電話等情事。經查：
    1.原告戊○○、己○○、丁○○確有遭被告丙○○及同行前
      來之7 名不詳男子共同毆打成傷之事實，業據被告乙○○
      、甲○○、丙○○於本院刑事庭96年度易字第786 號傷害
      案件審理時供述屬實，核與證人許見安、游翠娥及該案同
      案被告壬○○、吳嘉於該案審理時所陳情節相符，復有
      原告提出之亞東紀念醫院診斷證明書6 紙附卷可稽（見本
      院附民卷第8 至11頁及本院卷第92至93頁），洵堪認定。
    2.又被告乙○○雖否認有與被告丙○○等人共同毆打原告之
      事實，惟原告庚○○於上開刑事案件審理時以證人身份具
      結後明確指證被告乙○○等人第二度返回現場時，共有2
      名男子身著白色上衣，而原告戊○○遭毆打時，該2 名白
      衣男子均有動手毆打等語（見本院刑事卷第156 頁）；經
      該案合議庭法官當庭勘驗現場屋外監視錄影光碟之結果，
      當日前往原告戊○○住處之男子，被告乙○○及丙○○身
      著白色上衣，被告壬○○、吳嘉著橘紅色上衣，其餘男
      子均著黑色上衣，有該案審判筆錄1 件在卷可考（見本院
      刑事卷第171 至174 頁），足證原告庚○○所指證動手毆
      打原告戊○○之2 名著白色上衣男子即為被告乙○○及丙○○無誤。再者，該案同案被告壬○○於偵查中即明確供
      陳：「（問：那些黑衣人及丙○○是誰找來的？）是彬（
      即被告乙○○）及甲○○二人，因為我們第一次去講工程
      款時，甲○○與戊○○有發生口角，甲○○當場有跟戊○○講要找人給他難看，本來我們都已經講好離開現場，是
      半路乙○○打電話給我說要我回到戊○○他們家，在電話
      中彬跟我說甲○○已經找人要去嚇戊○○」等語（見臺灣
      板橋地方法院檢察署95年度偵字第21549 號偵查卷第110
      頁），其已指述被告乙○○、甲○○確有以非法方式使原
      告戊○○支付工程款之企圖甚明，亦堪佐證原告主張被告
      乙○○確有動手打人等情確係屬實，從而，原告主張被告
      乙○○與被告林坤濬及其他7 名不詳男子共同毆打原告戊○○、己○○、丁○○等人成傷及毀損器物等語，應堪採
      信。
    3.至被告乙○○雖抗辯：他們打架時我並不在場云云，惟原
      告己○○、丁○○及證人許見安於上開刑事案件審理時均
      以證人身份具結證陳被告乙○○在第二度返回時，確在原
      告戊○○身旁參與商談，且於嗣後衝突發生之際亦仍在場
      等語明確（見本院刑事卷第148 、161 、167 頁），且該
      案同案被告壬○○於偵查中供稱：「（問：毆打之過程中
      ，彬（即被告乙○○）及甲○○在場作何事？）他們二人
      都退到後方‧‧‧」等語（見同上偵查卷第110 頁），顯
      見被告乙○○於衝突發生之際確仍在現場無礙，足徵被告
      乙○○抗辯伊於衝突發生時並不在場云云，並非真實。
    4.再者，被告甲○○雖亦抗辯其未參與圍毆云云，惟被告甲○○係與被告乙○○、丙○○等人共同前往原告戊○○住
      處，且參以原告戊○○、己○○、庚○○及證人許見安於
      上開刑事案件偵查時分別以證人身份具結後一致證述：被
      告甲○○在原告戊○○遭毆打時，尚在一旁高喊「打乎死
      （閩南語）」、「繼續打」及早就想打戊○○等語（見本
      院刑事卷第140 頁、第148 頁、第153 頁、第156 頁、第
      167 頁），再依該案同案被告壬○○於偵查中之供述，亦
      足認定被告甲○○確有以非法方式使原告戊○○支付工程
      款之企圖，已如前述，益徵原告主張被告甲○○與被告乙○○、甲○○等人共謀毆打原告戊○○、己○○、丁○○
      等人成傷及毀損器物等語，堪值信實。
    5.另原告庚○○主張原告戊○○、己○○、丁○○被毆打時
      ，其原欲撥打電話報警，卻遭被告甲○○指示1 名不詳男
      子出手阻止並掌摑1 巴掌等情，已據證人許見安於上開刑
      事案件審理時具結證述明確（見本院卷第167 頁），且徵
      諸證人許見安雖與原告戊○○、己○○、庚○○誼屬至親
      ，然審視其在上開刑事案件審理時所為全部證述內容，其
      陳述尚非完全不利本案被告（例如其父戊○○雖指訴被告
      乙○○及壬○○亦有出手毆打之情形，然證人許見安仍證
      述其當時未注意被告乙○○、壬○○有無出手毆打等語）
      ，堪認其應係依當時親自見聞之情形據實以陳，足信與事
      實相符。是被告甲○○以不法腕力施加以惡害之通知，致
      使原告庚○○不敢再打電話報警而妨害其此項自由權利之
      行使，自屬侵害原告庚○○之自由權無疑；惟上開掌摑行
      為並未造成原告庚○○受傷，此為原告庚○○所不否認，
      是原告庚○○主張被告甲○○前述行為亦侵害其身體、健
      康權利云云，即屬無據。
    6.此外，原告戊○○主張被告乙○○於95年7 月8 日上午8
      時許，前往其上址住處催討工程款時，曾揚言稱「若今日
      未收到錢，每天要叫10個兄弟到你公司鬧」等加害財產、
      身體安全之事恐嚇原告戊○○，致原告戊○○心生畏懼云
      云，惟為被告乙○○所否認。按民法第195 條第1 項所謂
      侵害他人之自由，並不以剝奪他人之行動或限制其行動自
      由為限，即以強暴、脅迫之方法，影響他人之意思決定，
      或對其身心加以威脅，使生危害，亦包括在內（最高法院
      81年度臺上字第2462號判決意旨參照）。本件縱認被告乙○○確有在場揚言稱「若今日未收到錢，每天要叫10個兄
      弟到你公司鬧」等語，惟其既為催討工程款而來，則其所
      指未收到錢會叫人來鬧等語，亦可解為繼續催討工程款之
      意，是以，原告戊○○確明知與其有工程款未結算之情形
      而，其是否因此而生畏怖，已有可疑；況於斯時，原告戊○○旋即要求被告乙○○命被告甲○○離開，以利繼續商
      議，被告乙○○亦因此指示被告甲○○下樓離開，此據原
      告戊○○於上開刑事案件審理時供述明確（見本院刑事卷
      第141 頁），則以原告戊○○當時仍主動要求被告甲○○
      離開之客觀狀況，其主觀上是否確已因甲○○前揭所言而
      心生畏佈，仍有合理之懷疑；矧同時亦在場之原告己○○
      、丁○○亦於上開刑事案件審理時所陳其等當時並未因被
      告甲○○此等言語而感到恐懼（見本院刑事卷第149 、16
      0 頁），顯見被告甲○○於當時所為前揭言語內容，客觀
      上尚未達足使社會一般之人心生畏佈之程度，遑論較具社
      會歷練並自行經營事業之原告戊○○，其主觀上豈會因此
      而產生畏怖之心，實屬可疑。從而，被告林瑛斌所述前詞
      ，既未致使原告戊○○感受威脅、畏怖，自難認其自由權
      利已受侵害，其主張被告乙○○不法侵害其自由權云云，
      即無理由。
    7.復參酌被告乙○○、甲○○、丙○○前述共同毆打原告戊○○、己○○、丁○○暨毀損器物等行為而涉有傷害、毀
      損犯行，以及被告甲○○與不詳男子掌摑阻止原告庚○○
      打電話報警之行為而涉有妨害自由犯行，均經本院刑事庭
      以96年度易字第786 號判處徒刑確定，有該刑事判決1 件
      附卷可稽（見本院卷第4 至12頁），是原告戊○○、己○○、丁○○主張被告共同不法侵害其等身體健康，以及原
      告許永微主張被告甲○○不法侵害其自由權，並均依侵權
      行為損害賠償之法律關係，請求被告賠償其所受損害，洵
      屬有據。
  (二)按因故意或過失，不法侵害他人之權利者，負損害賠償責任
    ；又按不法侵害他人之身體、健康、名譽、自由、信用、隱
    私、貞操，或不法侵害其他人格法益而情節重大者，被害人
    雖非財產上之損害，亦得請求賠償相當之金額，民法第184
    條第1 項前段、第195 條第1 項前段分別定有明文。茲就原
    告請求損害賠償之項目及金額分別審酌如下：
    1.醫療費用：
      原告戊○○、計見平主張其等遭被告共同毆打成傷，分
        別支出醫療費用合計83,120元、9,940 元之事實，業據
        其等提出亞東紀念醫院醫療費用收據2 紙及費用明細2
        件為憑（見本院附民卷第12至18頁），且為被告乙○○
        、甲○○所不爭執（本院卷第51、75頁），而被告丙○○已於相當時期受合法之通知，卻未於言詞辯論期日到
        場，亦未提出書狀爭執，依民事訴訟法第280 條第3 項
        準用同條第1 項之規定，應視同已自認原告主張之事實
        ，是原告戊○○、己○○請求被告連帶賠償上開醫療費
        用，自屬有據。
      又原告戊○○主張其遭被告毆打以致牙齒鬆脫而有進行
        植牙、整牙手術之必要，預計支出醫療費用150,000 元
        等情，惟為被告乙○○、甲○○所否認。查原告戊○○
        於95年7 月8 日遭被告毆打後，旋前往亞東紀念醫院急
        診救治，經診斷其確受有牙齒鬆脫之傷害，又於同年月
        10日回院治療，診斷其左下正中門齒、右下正中門齒鬆
        動，左下側門齒懷疑牙根斷裂，再於96年3 月17日回院
        複診，經Ｘ光檢查後懷疑其左下正中門齒牙根斷裂，有
        其提出之亞東紀念醫院診斷證明書2 份存卷可查（見本
        院附民卷第10頁及本院卷第92、93頁），是原告戊○○
        確因遭被告毆打以致左下正中門齒及右下正中門齒鬆動
        、牙根斷裂，而有進行植牙、整牙手術之必要。再參酌
        原告戊○○提出柳昭蔚醫師出具之義齒膺復治療計畫及
        估價單（見本院卷第47頁），其左下及右下門齒施以人
        工植牙2 顆之金額為16,000元【計算式：8,000 ×2 ＝
        16,000】，是原告戊○○主張其因門齒鬆動及牙根斷裂
        而進行植牙、整牙手術之費用為15,000元等情，洵非無
        據。從而，原告戊○○請求被告連帶賠償此部分醫療費
        用15,000元，自應准許。
      再者，原告丁○○雖主張其遭被告共同毆打成傷，支出
        醫療費用合計1,449 元等情，惟觀諸其所提出且為被告
        乙○○、甲○○不爭執真正之亞東紀念醫院醫療費用明
        細（見本院附民卷第19頁），其僅於95年7 月8 日支出
        醫療費用1,399 元，且其復未舉證證明另有支出醫療費
        用之事實，是原告丁○○請求被告連帶賠償之醫療費用
        在1,399 元範圍內，自屬有據，至逾此金額之請求則無
        理由。
      綜上，原告戊○○、己○○、丁○○分別得向被告請求
        連帶賠償醫療費用為98,120元【計算式：83,120＋15,0
        00＝98,120】、9,940元、1,399元。
    2.傢俱損害：
      原告戊○○主張其所有之椅子、杯子等傢俱遭被告砸毀
        ，受有損害60,000元等情，並提出傢俱毀壞照片7 張為
        證（見本院卷第48頁）。觀諸原告戊○○所提出之上開
        照片，其所有之木製椅子、鐵製椅子各1 把及陶瓷茶杯
        1 個固已遭毀損而不堪使用，惟該照片另攝有掃把、打
        火機、夾腳拖鞋等器物，或未見有何被損壞之情事，或
        非原告戊○○所指被告持作毆擊工具而損壞之器物，自
        難認該掃把、打火機、夾腳拖鞋等亦係遭被告毀損。
      又原告戊○○雖主張其因上開傢俱遭砸毀而受有損害60
        ,000元云云，惟為被告乙○○、甲○○所否認。按當事
        人已證明受有損害而不能證明其數額或證明顯有重大困
        難者，法院應審酌一切情況，依所得心證定其數額，民
        事訴訟法第222 條第2 項定有明文。查原告戊○○並未
        提出遭毀損傢俱之購買憑證或其減少價值之證明，則本
        院審酌前述木製椅子、鐵製椅子及陶瓷茶杯之功能簡單
        ，材質普通，且非新品，此觀之上開照片即明，復參諸
        被告乙○○、甲○○陳明：現場傢俱損害情形最多只有
        5,000 元之價值等情（見本院卷第75頁），認原告戊○○所有傢俱遭被告砸毀所受損害之數額應為1,000 元，
        是原告戊○○請求傢俱損害部分逾此數額者為無理由，
        即不應准許。
    3.非財產上損害
      查原告戊○○、己○○、丁○○因遭被告毆打，導致原
        告戊○○受有頭部外傷、左顏面挫傷、疑鼻骨折唇舌裂
        傷、四肢背部多處挫傷、右手無名指砸傷開放性骨折近
        乎截肢、牙齒鬆脫等傷害，原告己○○受有右上肢、左
        大腿、左膝左足挫傷及瘀傷、右小腿2 公分撕裂傷、左
        上肢、左前臂擦傷等傷害，原告丁○○則受有左臉挫傷
        之傷害，其中原告戊○○更先後自95年7 月8 日起至同
        年月12日止、自同年10月19日起至同年月21日止住院接
        受手指復位內固定手術、鼻骨復位手術、贅骨切除術，
        此有亞東紀念醫院出具之診斷證明書2 紙在卷可查（見
        本院卷第92頁及本院附民卷第9 頁），且其後續仍有接
        受植牙、整牙等手術之必要，已如前述，而原告己○○
        亦於95年7 月8 日急診施行傷口縫合術，均堪認其等精
        神上自當痛苦不堪，是其等請求被告賠償非財產上損害
        ，應予准許。
      次查原告庚○○遭被告甲○○及另名不詳男子掌摑1 巴
        掌並阻止其打電話報警而侵害其自由權利等情，已如前
        述，則其見父兄被毆，心急之下欲打電話報警以避損傷
        ，卻因遭被告甲○○阻止而未能求援，其精神上自受到
        相當之痛苦，是其請求被告甲○○賠償其非財產上之損
        害，自屬有據。至原告庚○○另主張其目睹被告毆傷其
        家人卻無力阻止，身心煎熬，受有驚嚇及精神痛苦，亦
        請求被告連帶賠償其非財產上損害云云，惟原告庚○○
        本身並未遭被告毆打，其身體、健康權利未受侵害，且
        其復未舉證證明另無其他人格法益受侵害而情節重大之
        情事，是其請求被告連帶賠償此部分非財產上損害，洵
        屬無據，自不應准許。
      按慰撫金之多寡，應斟酌雙方之身分、地位、資力與加
        害之程度及其他各種情形核定相當之數額，其金額是否
        相當，自應依實際加害情形與被害人所受之痛苦及雙方
        之身分、地位、經濟狀況等關係決定之。查原告戊○○
        係小學肄業，目前獨資開設九山企業社，每月收入約20
        萬元，原告己○○為高中畢業，現擔任幼稚園才藝老師
        ，月薪約8 萬元，原告庚○○係工專畢業，現為裝潢材
        料製造員工，月薪約3 萬元，原告丁○○則係國中畢業
        ，目前亦為裝潢材料製造員工，月薪約56,000元，業據
        其等具狀陳報明確（見本院卷第87頁）；而被告乙○○
        為國中畢業，目擔擔任水泥工，月薪約3 萬餘元，被告
        甲○○係國小肄業，亦從事水泥工工作，月薪約3 、4
        萬元，亦據其等自承無訛（見本院卷第76頁）。另經本
        院依職權調取兩造稅務電子闡門財產所得調件明細表得
        悉，原告戊○○於95年度薪資所得為100,000 元，其名
        下有在臺北縣土城巿轄內之房屋及土地各1 筆，原告己○○、許見徵於95年度薪資所得分別為102,000 元、10
        ,000元，其等名下均無任何財產，原告丁○○於95年度
        所得為51,077元，名下有在苗栗縣轄內之土地及房屋各
        1 筆，而被告乙○○於95年度無任何所得，惟其名下有
        在臺北縣蘆洲巿轄內之土地暨房屋各1 筆及在雲林縣轄
        內之田賦4 筆暨房屋1 筆，另有汽車1 輛，被告甲○○
        於95年度亦無任何所得，其名下有在臺北縣蘆洲巿轄內
        之土地及房屋各1 筆，被告丙○○於95年度無任何所得
        ，名下亦無任何財產，有上開明細表5 件存卷供參（見
        本院卷第18至34頁）。是本院斟酌前述兩造社會地位、
        資力及被告故意加害之惡性暨程度、原告所受傷勢等情
        狀，認原告戊○○、己○○、丁○○請求被告連帶賠償
        非財產上損害各120,000 元、50,000元、10,000元之範
        圍內為適當，原告庚○○請求被告甲○○賠償非財產上
        損害20,000元之範圍內為適當，逾此部分之請求則屬過
        高，應不予准許。
    4.綜上，原告戊○○、己○○、丁○○得分別向被告請求連
      帶賠償219,120 元【計算式：98,120＋1,000 ＋120,000
      ＝219,120 】、59,940元【計算式：9,940 ＋50,000＝59
      ,940】、11,399元【計算式：1,399 ＋10,000＝11,399】
      ，原告庚○○得向被告甲○○請求賠償20,000元。
  (三)從而，原告依侵權行為損害賠償之法律關係，請求被告連帶
    給付原告戊○○219,120 元、給付原告己○○59,940元、給
    付原告丁○○11,399元，暨均自起訴狀繕本送達最後一位被
    告之翌日即96年6 月2 日起至清償日止，按週年利率百分之
    5 計算之利息部分，以及請求被告甲○○給付原告庚○○20
    ,000元，暨自起訴狀繕本送達被告甲○○之翌日即96年5 月
    19日起至清償日止，按週年利率百分之5 計算之利息部分，
    為有理由，均應予准許；逾此部分之請求則無理由，應予駁
    回。
五、兩造均陳明願供擔保，請求宣告假執行及免為假執行，經核
    原告勝訴部分所命給付之金額未逾50萬元，依民事訴訟法第
    389 條第1 項第5 款之規定，應由法院依職權宣告假執行，
    故自毋庸命原告供擔保而逕由本院依職權宣告之；至被告上
    開陳明，核與法律之規定相符，爰酌定相當擔保金額准許之
    。惟原告敗訴部分，其假執行之聲請已失所附麗，應併予駁
    回。
六、本件判決事證基礎已臻明確，兩造其餘主張、陳述及所提證
    據，暨攻擊、防禦方法，經本院審酌後，認與判決結果已無
    影響，爰不再一一論述，併予敘明。
七、結論：原告之訴為一部有理由，一部無理由，依民事訴訟法
    第385 條第1 項前段、第79條、第85條第2 項、第389 條第
    1 項第5 款、第392 條第2 項，判決如主文。
中    華    民    國    97    年    7     月    23    日
                  民事第三庭審判長法  官  朱耀平
                                  法  官  劉以全
                                  法  官  王瑜玲
以上正本係照原本作成
如對本判決上訴，須於判決送達後20日內向本院提出上訴狀
中    華    民    國    97    年    7     月    29    日
                                  書記官  黃美雲


司法院資訊處製作；財團法人民間司法改革基金會備份。
